【裁判字號】    98,上訴,1386
【裁判日期】    990107
【裁判案由】    誣告
【裁判全文】
臺灣高等法院高雄分院刑事判決        98年度上訴字第1386號
上  訴  人  臺灣高雄地方法院檢察署檢察官
被      告  戊○○
上列上訴人因被告誣告案件，不服臺灣高雄地方法院98年度訴字
第121 號中華民國98年9 月2 日第一審判決（起訴案號：臺灣高
雄地方法院檢察署97年度偵字第26069 號），提起上訴，本院判
決如下：
    主  文
原判決撤銷。
戊○○犯誣告罪，處有期徒刑參月；緩刑貳年，並向國庫支付新
台幣貳萬元。
    事  實
一、戊○○與乙○○同為高雄市○○區○○路130 號文化師苑社
    區住戶，於民國95年3 月2 日下午11時許，在文化師苑社區
    管理員室內，2 人因社區建設瑕疵及帳目資料等事宜發生爭
    執，戊○○乃以「像你這麼爛律師多的是」、「訟棍」之言
    語公然辱罵乙○○，乙○○遂於95年3 月3 日對戊○○提出
    妨害名譽告訴。其後，因戊○○向乙○○道歉，乙○○即於
    95年6 月15日撤回告訴，經台灣高雄地方法院檢察署檢察官
    以95年度偵字第10775 號為不起訴處分確定。詎戊○○意圖
    使乙○○受刑事處分，明知前開乙○○所告訴妨害名譽所稱
    事實為真實，並無誣指虛捏情事，竟於96年5 月7 日具狀以
    其未以上開言語辱罵乙○○，乙○○上開妨害名譽告訴係屬
    誣告為由，向臺灣高雄地方法院檢察署告訴乙○○誣告罪。
    嗣乙○○誣告案件於97年11月17日經台灣高雄地方法院檢察
    署檢察官以96年度偵續一字第57號不起訴處分確定。
二、案經乙○○訴由臺灣高雄地方法院檢察署檢察官偵查起訴。
    理  由
一、證據能力之說明：法務部調查局聲紋鑑定報告書係經法院囑
    託鑑定所為，屬刑事訴訟法第159 條第1 項規定之傳聞證據
    例外情形，自有證據能力。
二、訊據被告戊○○（下稱被告）否認有誣告犯行，辯稱其確實
    未以「像你這麼爛律師多的是」、「訟棍」之言語公然辱罵
    乙○○等語。
三、經查：
    (一)被告於95年3 月2 日下午11時許，在文化師苑社區管理員
      室內，2 人因社區建設瑕疵及帳目資料等事宜發生爭執，
      乙○○遂於95年3 月3 日對被告提出妨害名譽告訴，其後
      於95年6 月15日撤回告訴，被告妨害名譽案件乃經台灣高
      雄地方法院檢察署檢察官以95年度偵字第10775 號為不起
      訴處分確定，嗣被告於96年5 月7 日具狀以其未以言語公
      然辱罵乙○○，乙○○向其提出妨害名譽告訴係屬誣告為
      由，向臺灣高雄地方法院檢察署告訴乙○○誣告罪，嗣乙○○誣告案件於97年11月17日經台灣高雄地方法院檢察署
      檢察官以96年度偵續一字第57號不起訴處分確定等事實，
      有台灣高雄地方法院檢察署95年度偵字第10775 號、96年
      度偵續一字第57號檢察官不起訴處分書及96年5 月7 日刑
      事告訴狀在卷足稽（見偵查第10775 號卷第23頁、他字第
      3796號卷第1 頁、原審訴字卷第43－46頁），自堪以認定
      。
    (二)再被告以「像你這麼爛律師多的是」、「訟棍」之言語公
      然辱罵乙○○之情，已經證人丙○○於本院審理中結證稱
      確實聽聞被告以「像你這麼爛律師多的是」、「訟棍」之
      言語公然辱罵乙○○等語明確（見本院卷第201 頁）；且
      乙○○亦提出其當場以MP3 錄音後轉存在電腦之錄音檔案
      為佐；而經原審於98年3 月19日、98年8 月25日勘驗該錄
      音內容結果，確有「這種情形我看很多了，像你這種濫律
      師的，很多（台語）」、「訟棍（國語）」等語，復經原
      審將乙○○轉存之電腦送請法務部調查局鑑定該錄音檔案
      結果，錄音談話內容前後語氣連貫，均未發現有中斷情形
      ，使用KAY-Multi Speech聲紋儀檢查待鑑段落之語音訊號
      ，其聲紋圖譜並無出現中斷痕跡，此亦有該局98年7 月10
      日調科參字00000000000 號聲紋鑑定報告書附卷足參（見
      原審訴字卷第59頁），足見乙○○提出之錄音檔案內容尚
      無剪接、偽造之情，而該錄音談話內容確有乙○○所指稱
      損人名譽談話罵語無訛。
    (三)被告固辯稱其並未以「像你這麼爛律師多的是」、「訟棍
      」之言語公然辱罵乙○○等語；而乙○○提出之電腦錄音
      檔案因品質不佳，致聲紋共振峰圖譜特徵模糊，不符聲紋
      鑑定條件，故無法作聲紋比對鑑定，亦有法務部調查局98
      年5 月11日調科參字00000000000 號聲紋鑑定報告書可參
      （見原審訴字卷第50頁）。然被告以「像你這麼爛律師多
      的是」、「訟棍」之言語公然辱罵乙○○之情，已經證人
      丙○○於本院審理中結證明確，並有乙○○提出之錄音檔
      案可佐，已如前述；而依案發當時管理室之人、事，除被
      告與乙○○發生爭執外，並無任何證據資料顯示有他人以
      「像你這麼爛律師多的是」、「訟棍」之言語公然辱罵乙○○之動機及行為，且何人罵乙○○，自以乙○○最清楚
      其情，乙○○既覺受辱，自無捨真正對其辱罵之人而就被
      告以為誣指之理。另參以證人己○○於原審及本院審理中
      均結證稱其於95年6 月間某日晚間在文化師苑社區地下室
      會議室參加區分所有權人會議，其後其與乙○○要離開會
      議室，文化師苑社區管理公司經理甲○○即拉住乙○○，
      並表示被告要向乙○○道歉，其有聽聞乙○○表示遭被告
      在管理室以「像你這麼爛律師多的是」、「訟棍」之言語
      公然辱罵，要求被告在委員及住戶前道歉，被告隨即向乙○○道歉等語在卷（見原審訴字卷第30頁、本院卷第210
      頁）；再證人蔡秝溱於原審審理中及證人吳銘於本院審
      理中均各結證稱有聽聞被告向乙○○表示道歉之意等語（
      見原審訴字卷第23－28頁、本院卷第198 －199 頁）；且
      被告亦不否認有向乙○○表示道歉之情；至被告所辯及證
      人蔡秝溱、吳銘證述固均稱被告有表明未公然辱罵乙○○，但為社區和諧願向乙○○道歉等語，然參酌乙○○既
      已對被告提出妨害名譽告訴，足見乙○○對此事甚為在意
      ，而乙○○其後竟對被告撤回妨害名譽告訴，衡情，乙○○倘無正當原因，當無對被告撤回妨害名譽告訴之理，何
      況乙○○係對被告個人提出妨害名譽告訴，實與社區和諧
      無關，倘被告乙○○表明未公然辱罵乙○○，但為社區和
      諧願向乙○○道歉之意，乙○○豈有接受道歉及撤回告訴
      之可能？又觀諸證人蔡秝溱於原審審理中結證稱其先係聽
      聞被告與乙○○發生爭執，但未注意爭執何事，其後甲○○邀被告與乙○○至會議室外協調，協調內容不知情，而
      後被告進入會議室當眾表示為了社區和諧願向乙○○道歉
      等語（見原審訴字卷第23－28頁），依證人蔡秝溱之證言
      ，尚無從證明被告向乙○○道歉之真正原由，反可證明被
      告向乙○○道歉之前，2 人尚且發生爭執及協調，以上各
      節，足佐證人己○○證述被告有針對公然辱罵一事向乙○○道歉，尚非無據，自可信與事實相符。被告所辯及證人
      吳銘證述被告未公然辱罵乙○○等語，即無可採。
    (四)被告確有以「像你這麼爛律師多的是」、「訟棍」之言語
      公然辱罵乙○○，且乙○○對被告提出妨害名譽告訴亦非
      誣指，被告竟於96年5 月7 日具狀以其未以上開言語辱罵
      乙○○，乙○○上開妨害名譽告訴係屬誣告為由，向臺灣
      高雄地方法院檢察署告訴乙○○誣告罪，被告有使乙○○
      受刑事處分意圖，至為顯明。
    (五)至被告聲請傳喚證人甲○○，因證人甲○○已死亡，有本
      院送達甲○○傳票之信封上註記可佐（見本院卷第176 頁
      ），已無從傳喚；另被告聲請傳喚證人丁○○係待證被告
      所提出95年6 月12日區分所有權人會議錄音光碟為真正，
      因本件事證已明，自無再傳喚之必要。
    綜上所述，被告意圖他人受刑事處分向臺灣高雄地方法院檢
    察署誣告，事證明確，犯行堪以認定。
四、核被告所為，係犯刑法第169條第1 項之誣告罪。
五、原審不察，遽予被告無罪之諭知，自有未當。檢察官上訴意
    旨，指摘原判決不當，非無理由，自應予撤銷改判。爰審酌
    被告前未曾犯罪，有被告前案紀錄表在卷可憑，因遭被告提
    出民、刑事訴訟及聲請假扣押，一時思慮未周，因而觸犯刑
    章，且被告告發乙○○誣告案件，已經檢察官不起訴處分，
    亦未造成重大損害，惟被告未與乙○○和解徵得諒解等一切
    情狀，量處如主文所示之刑。又被告未曾因故意犯罪受有期
    徒刑以上刑之宣告，有前案紀錄表在卷可憑，其經此偵、審
    程序教訓，應知警惕，諒無再犯之虞，本院認所宣告之刑，
    以暫不執行為適當，併諭知緩刑2 年，並向國庫支付新台幣
    2 萬元。
據上論結，應依刑事訴訟法第369 條第1 項前段、第364 條、第
299 條第1 項前段，刑法第169 條第1 項、第74條第1 項第1 款
、第2 項，判決如主文。
本案經檢察官李門騫到庭執行職務。
中    華    民    國    99    年    1     月    7     日
                  刑事第八庭    審判長法  官  洪兆隆
                                      法  官  張盛喜
                                      法  官  郭玫利
以上正本證明與原本無異。
如不服本判決應於收受本判決後10日內向本院提出上訴書狀，其
未敘述上訴理由者，並得於提起上訴後10日內向本院補提理由書
狀（均須按他造當事人之人數附繕本）「切勿逕送上級法院」。
中    華    民    國    99    年    1     月    7     日
                                      書記官  楊茱宜
附錄本件判決論罪科刑法條
中華民國刑法第169條第1項：
意圖他人受刑事或懲戒處分，向該管公務員誣告者，處 7 年以
下有期徒刑。

司法院資訊處製作；財團法人民間司法改革基金會備份。
